【裁判字號】    89,簡上,138
【裁判日期】    890426
【裁判案由】    就業服務法
【裁判全文】
臺灣臺北地方法院刑事判決                        八十九年度簡上字第一三八號
    上  訴  人
    即  被  告  甲○○
右列上訴人因違反就業服務法案件，不服本院中華民國八十九年四月二十六日八十九
年度北簡字第九五○號第一審判決（聲請簡易處刑案號八十九年度偵字第四六三九號
）提起上訴，本院管轄之第二審合議庭判決如左：
    主      文
原判決撤銷。
甲○○違反雇主不得聘僱許可失效之外國人之規定，其聘僱人數為一人，處罰金新台
幣參萬元，如易服勞役，以新台幣玖佰元即銀元參佰元折算壹日。
    事  實
一、甲○○原於民國（下同）八十五年七月三日申請許可僱用菲律賓籍人ＲＯＡＳＯ
    Ｌ  ＲＯＳＡＬＩＴＡ一名，在其台北市○○區○○路四九三巷五八弄十六號三
    樓住處，擔任幫傭工作，詎前開菲律賓籍外勞於八十五年十一月十五日逃逸，其
    許可效期亦於八十六年七月二日期滿，甲○○竟未經向主管機關申請許可，自八
    十七年二、三月間，復僱用該許可失效之逃逸外勞，仍在其台北市○○區○○路
    四九三巷五八弄十六號三樓住處，從事家庭幫傭工作，月薪新台幣（下同）一萬
    七千元，嗣於八十九年二月十四日十九時許，該名外勞在同巷弄十四號前為警查
    獲，而循線查悉上情。
二、案經基隆市警察局第二分局報請台灣台北地方法院檢察署檢察官偵查，並聲請簡
    易判決處刑。
    理  由
一、訊據被告甲○○固坦承僱用前開菲律賓藉外勞ＲＯＡＳＯＬ  ＲＯＳＡＬＩＴＡ
    ，惟否認有何犯行，辯稱：伊因身體不好，才僱用女傭，伊是透過仲介公司介紹
    ，不知道這樣違反就業服務法云云。
二、經查，被告甲○○於八十五年七月三日申請許可僱用菲律賓籍人ＲＯＡＳＯＬ
    ＲＯＳＡＬＩＴＡ一名，該名菲律賓籍人於八十五年十一月十五日逃逸，且其許
    可效期已於八十六年七月二日期滿，此有外僑入出境紀錄端末查詢報表、及外僑
    居留口卡在卷可憑。被告甲○○嗣後未再申請許可，自八十七年二、三月間復僱
    用前開許可失效之外勞，業據被告甲○○供承在卷，核與該名菲律賓籍人ＲＯＡ
    ＳＯＬ  ＲＯＳＡＬＩＴＡ於警訊時指證之情節相符，被告之行為已違反就業服
    務法雇主不得聘僱許可失效之外國人之規定甚明。
三、按不得因不知法律而免除刑事責任。但按其情節得減輕其刑。如自信其行為為法
    律所許可而有正當理由者，得免除其刑。刑法第十六條訂有明文。查就業服務法
    於八十一年五月八日即由總統公布施行，迄本案於八十七年二月被告非法僱用外
    國人時止，該法令已施行逾六年，況被告於最初僱用時亦經申請主管機關核准始
    僱用，足認被告亦知悉僱用外勞需向主管機關申請許可，是被告前開所辯均無解
    於罪責，且無減輕或免除其刑之事由，被告犯行堪以認定，應予法論科。
四、核被告所為，係違反就業服務法第五十三條第一款規定，應依同條例第五十八條
    第一項前段規定處罰。原審據以論罪科刑，固非無見。惟查本件被告係僱用許可
    失效之外國人，已如前述，原審判決主文諭知被告違反雇主不得未經許可聘僱他
    人所申請聘僱之外國人，顯與事實不符，自有可議；另審酌被告前無不良前科，
    品行尚稱良好，又依其僱用之情節，情節尚非重大，原審量處新台幣六萬元稍嫌
    過重，上訴人執此上訴，非無理由，應由本院將原判決撤銷改判。爰審酌被告之
    品行、犯罪之動機、目的、手段，犯罪之時間、被告之家庭狀況及犯罪後之態度
    等一切情狀，量處如主文所示之刑，並諭知易服勞役之折算標準，以資懲儆。
據上論結，應依刑事訴訟法第四百五十五條之一第一項、第三項、第三百六十九條第
一項前段、第五十三條第一款、第三百六十四條、第二百九十九條第一項前段，就業
服務法第五十八條第一項前段，刑法第十一條前段、第四十二條第二項，罰金罰鍰提
高標準條例第二條，現行法規所定貨幣單位折算新台幣條例第二條，判決如主文。
本案經檢察官丁樹蘭到庭執行職務。
中      華      民      國    八十九    年      九      月    二十七    日
                                臺灣臺北地方法院刑事第三庭
                                    審判長法  官  陳興邦
                                          法  官  陳德民
                                          法  官  吳淑惠
右正本證明與原本無異。
本判決不得上訴。
                                          書記官  林淑卿
中      華      民      國    八十九    年      九      月    二十九    日


司法院資訊處製作；財團法人民間司法改革基金會備份。
